臺灣雲林地方法院刑事判決　　　　　　　 95年度訴字第666號
公　訴　人　臺灣雲林地方法院檢察署檢察官
被　　　告　甲○○
指定辯護人　蕭敦仁律師
上列被告因違反毒品危害防制條例案件，經檢察官提起公訴（95
年度偵緝字第217 號），本院判決如下：
    主  文
甲○○無罪。
    理  由
一、公訴意旨略以：被告甲○○明知海洛因屬毒品危害防制條例
    管制之第一級毒品，依法不得轉讓，竟基於轉讓毒品之犯意
    ，於民國95年3 月13日中午12時40分許，在其位於雲林縣褒
    忠鄉○○村○○路206 巷57號住處內，指示丁文婿（已歿）
    前往雲林縣褒忠鄉○○街139 號前，將以電腦紙紙條包裝之
    海洛因1 小包，轉讓予許永煌（已歿），為埋伏於現場之員
    警當場查獲，並在許永煌之身上扣得前開海洛因1 小包（毛
    重0.35公克），因認被告涉犯毒品危害防制條例第8 條第1
    項轉讓第一級毒品罪嫌云云。（嗣於本院準備程序併同告知
    可能構成毒品危害防制條例第4 條第1 項之販賣第一級毒品
    罪，並指定辯護人）
二、按犯罪事實應依證據認定之，無證據不得認定犯罪事實，不
    能證明被告犯罪者，應諭知無罪之判決，刑事訴訟法第154
    條第2 項、第301 條第1 項分別定有明文。又刑事訴訟法第
    161 條第1 項規定：檢察官就被告犯罪事實，應負舉證責任
    ，並指出證明之方法。因此，檢察官對於起訴之犯罪事實，
    應負提出證據及說服之實質舉證責任。倘其所提出之證據，
    不足為被告有罪之積極證明，或其指出證明之方法，無從說
    服法院以形成被告有罪之心證，基於無罪推定之原則，自應
    為被告無罪判決之諭知，最高法院92年臺上字第128 號判例
    可資參照。
三、公訴人認被告涉有上開轉讓第一級毒品犯嫌，無非以：
    (一)許永煌之警詢及檢察官訊問筆錄。
    (二)丁文婿之警詢及檢察官訊問筆錄。
    (三)法務部調查局95年6 月30日調科壹字第160003048 號、95
      年6 月30日調科壹字第160003049 號鑑定通知書各1紙。
    (四)臺灣雲林地方法院檢察署95年度毒保字第105 號、95年度
      毒保字第106 號扣押物品清單各1紙。
    (五)物品具領保管切結書影本1 紙。
    (六)0000000000號、0000000000號行動電話通聯紀錄。
    (七)0000000000號行動電話通訊監察譯文及通訊監察書。
    (八)照片11張。
    (九)扣案電話紙捲7 張、0000000000號NOKIA 手機1 支。
    (十)被告之警詢、檢察官訊問及本院準備程序及審理之供述。
    為其論據。
四、訊據被告甲○○固坦承：
    (一)95年3 月13日被告當時居住在雲林縣褒忠鄉○○街139 號
      （下稱埔姜街住處），當天上午到丁文婿被查獲前，被告
      一直待在埔姜街139 號，並丁文婿當天上午有一段時間也
      在被告埔姜街住處。
    (二)被告與許永煌認識1 、2 年，感情很好常電話及見面聯絡
      ，被告知情許永煌有施用毒品。
    (三)0000000000號及0000000000號行動電話，均被告所有及使
      用，0000000000號行動電話在被告持有中被扣得。
    (四)扣案電話紙捲7 張上之字跡均係被告所書寫。
    等事實。惟堅決否認有何轉讓第一級毒品之犯行，辯稱：
    (一)被告已於95年3 月13日上午將其原持有之0000000000號及
      0000000000號行動電話與丁文婿交換海洛因，惟因被告有
      使用行動電話之必要，固先向丁文婿借0000000000號以隨
      身使用。
    (二)當時許永煌撥打0000000000號行動電話係丁文婿所接聽接
      ，要轉讓或是販賣毒品亦由丁文婿所為，非經被告指示。
    (三)電話紙不是從被告身上扣得。
    並聲請傳喚陳東山即雲林縣警察局斗六分局偵查隊小隊長為
    證。
五、經查：
    (一)被告甲○○95年3 月13日當時居住埔姜街住處，當天上午
      被告一直待在埔姜街住處，並丁文婿當天上午有一段時間
      也在被告埔姜街住處。被告平日持用0000000000號及
      0000000000號手機。同日中午12時8 分許，經許永煌以其
      使用之0000000000號行動電話撥打0000000000號行動電話
      購買海洛因1 包，於95年3 月13日中午12時40分許，丁文
      婿在埔姜街住處前，將以電腦紙捲（共扣得同樣式樣之電
      腦紙捲共7 張，均係一般活頁紙撕下來，切割成長寬7 ×
      5.5 公分的小紙張，每張上面都由被告親筆依序分3 行書
      寫：0000000000、0000000000、順等字樣）1 張包裝之海
      洛因1 小包，交予許永煌，為海岸巡防總局中部地區巡防
      局當場查獲，並在丁文婿身上扣得0000000000號、
      0000000000號行動電話及海洛因9 小包（毛重2.5 公克）
      等物；在許永煌身上扣得0000000000號、0000000000號行
      動電話及前開海洛因1 包（毛重0.35公克、淨重0.06公克
      ）等物。另於同日下午1 時50分許，在雲林縣褒忠鄉中勝
      村蕭府千歲廣場前，查獲甲○○，並自其身上扣得海洛因
      1 小包（毛重0.55公克，淨重0.20公克）及0000000000
      號行動電話。嗣丁文婿、許永煌分別於95年6 月21日、95
      年5 月7 日死亡之事實，業據被告供承在卷，核與許永煌
      及丁文婿警詢及檢察官訊問之陳稱情節相符，並有法務部
      調查局95年6 月30日調科壹字第160003048 號、95年6 月
      30日調科壹字第160003049 號鑑定通知書、臺灣雲林地方
      法院檢察署95年度毒保字第105 號、95年度毒保字第106
      號扣押物品清單、物品具領保管切結書影本、個人基本資
      料查詢結果、丁文婿死亡證明書各1 紙、0000000000號、
      0000000000號行動電話通聯紀錄及0000000000號行動電話
      通訊監察譯文及通訊監察書各1 份、查獲照片11張在卷可
      稽，及電話紙捲7 張、0000000000號NOKIA 手機1 支扣案
      足憑，並經本院審理時當庭勘驗前開電話紙捲7 張屬實，
      且被告當場書寫電腦紙捲內容字樣4 次附卷，堪以認定。
    (二)許永煌於95年3 月13日中午12時8 分許，以其0000000000
      號行動電話撥打0000000000號行動電話，係何人接聽電話
      並允諾販賣海洛因部分：
      1.據許永煌於警詢中供稱：「我是用手機（號碼
        0000000000）打電話（號碼0000000000）給甲○○（綽
        號阿泰）聯繫購買毒品，不過是丁文婿接的，丁員說他
        也有海洛因可賣我，所以就約在甲○○家買賣海洛因。
        」（警卷第8 頁），於檢察官訊問中則具結證稱：「（
        問：你是否跟「阿泰」購買500 元的海洛因？）我是跟
        丁文婿買的，買新臺幣（下同）500 元，錢是欠著，我
        有跟他說改天拿給他，因身上沒有帶錢。」、「我打電
        話後，就開車到『阿泰』家旁邊，丁文婿從『阿泰』家
        走出來，就拿一包毒品給我，我當時是在車上等，丁文
        婿就把他的手伸入門窗來給我。」（偵卷第26頁）
      2.至丁文婿則於警詢中供稱：「（問：該電話紙是何人給
        你的？）甲○○。」、「當時甲○○只叫我把該電話紙
        交給外面該白色車子的司機（許永煌）而已，我就直接
        把該電話紙交付給許永煌。」（警卷第12頁）於檢察官
        訊問時則供稱：「（問：你有無將毒品交給許永煌？）
        沒有。我是有拿一張電話紙給他。」、「（問：你為什
        麼會拿1 張電話紙給許永煌？）我正在甲○○家裡，講
        買鳥之事，有人打電話給甲○○後，甲○○說完電話，
        就叫我把該張電話紙拿給車上的人。」（偵卷第27頁）
      3.就許永煌於95年3 月13日，以其0000000000號行動電話
        撥打0000000000號行動電話購買海洛因，並由丁文婿於
        同日中午12時40分左右持以電話紙捲包裝之海洛因1 包
        交予許永煌部分，丁文婿與許永煌之供述尚屬一致，且
        觀諸卷附0000000000號通聯紀錄，於95年3 月13日中午
        12時8 分22秒，確有一通自0000000000號行動電話撥打
        進0000000000號行動電話之通聯紀錄（本院卷第26頁）
        ，是該通電話應即前述聯繫購買海洛因之電話無疑。
      4.然該通關鍵性之電話，究竟係何人接聽，並其內容為何
        ，許永煌與丁文婿之供詞則出現重大分歧。許永煌歷於
        警詢及檢察官訊問中均指稱係丁文婿所接聽並由丁文婿
        販賣海洛因；至丁文婿則堅稱係被告所接聽，並由被告
        指示其代為轉交。
      5.遍觀0000000000通訊譯文，於95年3 月13日部分卻漏載
        本通電話內容（本院卷第33頁），經本院職權詢問參與
        查緝之海岸巡防總局中部巡防局查緝員黃國暉，其稱因
        監聽對象不以被告及許永煌為主，所以監聽譯文有遺漏
        被告與許永煌部分，又本件因現譯故無法提供監聽錄音
        帶等語，有本院公務電話紀錄1 份（本院卷第20頁）在
        卷可考。
      6.由於該通關鍵性電話撥打進0000000000號行動電話時，
        被告與丁文婿均同處被告埔姜街住處內，均有可能接聽
        到該通電話，並進而販賣海洛因予許永煌，是丁文婿及
        許永煌之供述內容均難排除其可能性。惜本件缺乏最關
        鍵性通話之監聽譯文及監聽錄音帶，從而憑卷內現存證
        據，實難逕認係被告所接聽，而販賣海洛因。
   (三)就電話紙卷於何人身上扣得部分：
     1.被告於本院審理中，固然供稱該電話紙捲7 紙上所書「
       0000000000、0000000000、順」等字樣均其所親筆，惟
       辯稱係丁文婿要求其所書寫，其不知用處為何，並均非
       自其身上扣得等語。
     2.當時參與搜索之陳東山於96年4 月9 日本院審理時到庭
       具結證稱其有參與搜索被告，對搜到海洛因比較有印象
       ，對電話紙捲則沒印象，並經本院提示扣案電話紙捲7
       紙後表示未曾見過等語。
     3.從而被告雖供稱電腦紙捲7 紙上字樣均其所書寫，惟其
       寫完後究竟供自己包裹海洛因販賣之用，或果如其所述
       交予丁文婿，乃丁文婿自行持以包裹海洛因販賣之用，
       屬難以證明。參以電話紙捲上所書寫之0000000000號電
       話號碼，該支行動電話係自丁文婿身上扣得，是被告前
       開辯詞非無可能。並依證人陳東山前開證詞，亦無從認
       定其餘電腦紙捲確係於被告身上扣得。
六、綜上所述，固然被告與許永煌係舊識，許永煌原本撥打
    0000000000號行動電話也是要聯絡被告以購買海洛因，且於
    許永煌撥打0000000000號行動電話購買毒品時，被告確實待
    在其埔姜街住處，並包裹海洛因之電話紙捲上字跡亦為其親
    筆書寫，交貨地點也約在被告埔姜街住處，種種跡證看起來
    被告非常可疑，嫌疑十分重大。然而最關鍵的該通電話卻因
    漏為通訊監察譯文，也沒有通訊監察錄音，因而無法證明究
    竟是誰接聽該通電話，應允販賣海洛因。並最重要的兩名證
    人許永煌及丁文婿亦已先後辭世，無從再透過詰問以圖發現
    真實。也無法證明7 紙電話紙捲係自被告身上扣得。從而公
    訴人所提前揭證據，或其指出證明之方法，尚未能使本院之
    心證達到確信其為真實之程度，就被告是否涉犯本件犯行，
    仍有合理懷疑之存在，揆諸前揭法條及判例意旨，自應為被
    告無罪判決之諭知。
七、據上論斷，依刑事訴訟法第301 條第1項，判決如主文。
本案經檢察官乙○○到庭執行職務
中　　華　　民　　國　　96　　年　　4 　　月　　25　　日
                  刑事第二庭審判長法  官  林輝煌
                                  法  官  柯志民
                                  法  官  李貞瑩
以上正本證明與原本無異。
如不服本判決，應於判決送達後10日內，向本院提出上訴狀。（
須附繕本）
                                  書記官  金雅芳
中　　華　　民　　國　　96　　年　　4 　　月　　25　　日
